臺灣板橋地方法院刑事判決　　　　　　 100年度易字第3533號
公　訴　人　臺灣板橋地方法院檢察署檢察官
被　　　告　廖煥明
上列被告因毒品危害防制條例案件，經檢察官提起公訴（100 年
度毒偵字第6027號），被告於準備程序就被訴事實為有罪之陳述
，本院裁定改依簡式審判程序審理，並判決如下：
    主  文
廖煥明施用第二級毒品，累犯，處有期徒刑陸月，如易科罰金，
以新臺幣貳仟元折算壹日，扣案之吸食器壹個、玻璃球貳個均沒
收。
    事  實
一、廖煥明前因施用毒品案件，經本院以92年度毒聲字第1334號
    裁定送勒戒處所觀察、勒戒，因認無繼續施用傾向，而於民
    國92年5 月16日執行完畢出所；又連續犯施用毒品案件，經
    本院以93年度簡字第2649號判決判處有期徒刑4 月確定，於
    93年9 月20日易科罰金執行完畢；復因施用毒品，經本院以
    96年度簡字第5809號判決判處有期徒刑6 月確定，於97年1
    月4 日易科罰金執行完畢；再犯施用毒品案件，經本院以97
    年度簡字第3384號判決判處有期徒刑6 月確定，於97年8 月
    28日易科罰金執行完畢；更犯施用毒品，另經本院以98年度
    易字第683 號判決判處有期徒刑6 月，而於98年6 月29日易
    科罰金執行完畢。詎仍不知悔改並予戒除毒癮，又基於施用
    第二級毒品甲基安非他命之犯意，於100 年8 月22日22時許
    ，在新北市板橋區○○○路○段113 號青鳥旅社209 室房內
    ，以將甲基安非他命放入玻璃球吸食器內燒烤加熱吸取所生
    煙霧方式，施用甲基安非他命1 次。嗣於同日22時30分許在
    上址為警查獲，並扣得吸食器1 個、玻璃球2 個，經採其尿
    液送驗，結果呈安非他命、甲基安非他命陽性反應，始悉上
    情。
二、案經新北市政府警察局板橋分局報告臺灣板橋地方法院檢察
    署檢察官偵查起訴。
    理  由
一、本案被告廖煥明所犯係死刑、無期徒刑、最輕本刑為3 年以
    上有期徒刑以外之罪，且非高等法院管轄之第一審案件，其
    於準備程序中就被訴事實為有罪之陳述，經告知簡式審判程
    序之旨，並聽取公訴人、被告之意見後，本院裁定改行簡式
    審判程序，合先敘明。
二、訊據被告對上揭施用第二級毒品甲基安非他命之犯行坦承不
    諱，而其為警所採集之尿液經送驗結果，確實呈現安非他命
    、甲基安非他命之陽性反應，此有偵辦毒品危害防制條例被
    移送人姓名及代碼對照表、臺灣檢驗科技股份有限公司100
    年9 月7 日編號UL/2011/00000000 號濫用藥物檢驗報告各1
    份在卷可憑，及吸食器1 個、玻璃球2 個扣案可稽，足證被
    告前開出於任意性之自白確與事實相符。
三、按92年7 月9 日新修正之毒品危害防制條例刪除二犯及三犯
    之規定，一改修法前繁雜之處遇程序，僅將施用毒品者簡化
    區分為初犯、再犯，並認施用毒品者係屬病患性犯人，以觀
    察、勒戒戒除其身癮，並以強制戒治去除其心癮。經觀察、
    勒戒或強制戒治執行完畢釋放後，若係5 年後再犯該條例第
    10條施用毒品罪者，與同條例第20條第1 項、第2 項關於「
    初犯」之處理方式相同，檢察官應先聲請法院裁定令被告入
    勒戒處所觀察、勒戒，並視有無繼續施用毒品傾向，決定應
    予釋放、為不起訴之處分，或應聲請法院裁定令入戒治處所
    強制戒治；若係5 年內「再犯」同條例第10條施用毒品罪者
    ，依同條例第23條第2 項規定，檢察官則應依法追訴。觀諸
    該條例第20條第3 項之修正理由：「觀察、勒戒或強制戒治
    5 年後再犯者，顯見前所實施之觀察、勒戒或強制戒治已足
    以遮斷其施用毒品之癮，為期自新及協助其戒除毒癮，對此
    5 年後再犯者，爰明定仍適用初犯之規定，先經觀察、勒戒
    、強制戒治之程序。」及同條例第23條第2 項之修正理由：
    「為配合簡化施用毒品犯之刑事處遇程序，並鑑於經觀察、
    勒戒或強制戒治執行完畢釋放後5 年內再犯者，其再犯率甚
    高，原據以實施之觀察、勒戒及強制戒治既已無法收其實效
    ，自應施以刑事處遇。」顯然如施用毒品者係前經觀察、勒
    戒或強制戒治等治療程序執行完畢5 年後，始再施用毒品之
    「初犯」，因前所執行之觀察、勒戒或強制戒治已足收戒除
    毒癮之效，自應重新執行觀察、勒戒或強制戒治等治療程序
    ，並於治療程序執行完畢後，由檢察官為不起訴處分，毋庸
    對之追訴處罰；反之，在「再犯」之情形，因其先前所為治
    療程序顯未能收戒斷毒癮之效，且考量施用毒品者之再犯率
    偏高，乃簡化其刑事處遇程序，而逕予追訴處罰，不再施以
    治療程序。參酌上開立法理由，修正毒品危害防制條例就施
    用毒品者，祇於「初犯」及「5 年後再犯」二種情形，有其
    追訴條件之限制，即須於初犯經觀察、勒戒或強制戒治釋放
    後，5 年內均無施用毒品之行為，始能認其前所實施之觀察
    、勒戒或強制戒治已足遮斷毒癮，而得於5 年後再犯時，再
    予適用初犯之規定，重行觀察、勒戒等程序。倘5 年內已經
    再犯，被依法追訴處罰，縱其第3 次（或第3 次以上）施用
    毒品之時間在初犯釋放，或再犯經追訴處罰5 年以後，仍與
    「5 年後再犯」之情形有別，且因已曾於「5 年內再犯」，
    顯見其再犯率甚高，原實施觀察、勒戒或強制戒治，已無法
    收其實效，而無5 年戒斷期之存在，自無再經觀察、勒戒及
    強制戒治之必要，應由檢察官逕行起訴，始符新法修正之本
    旨。查被告前因施用毒品案件，經觀察、勒戒執行完畢後，
    五年內即再因施用毒品犯行曾經法院判處罪刑確定，有臺灣
    高等法院被告前案紀錄表乙份在卷可佐，則本次被告所犯毒
    品危害防制條例第10條之罪，自非屬毒品危害防制條例第20
    條第3 項所定「5 年後再犯」之情形，而應依法追訴，附此
    敘明。
四、核被告所為，係犯毒品危害防制條例第10條第2 項之施用第
    二級毒品罪。其施用前持有甲基安非他命之低度行為，應為
    施用毒品之高度行為所吸收，不另論罪。查被告前曾受有如
    事實欄所載之犯罪科刑及執行情形，此觀諸前開卷附被告前
    案紀錄表即明，其於受有期徒刑之執行完畢後，五年以內故
    意再犯本次有期徒刑以上之罪，為累犯，應依法加重其刑。
    爰審酌被告屢次施用毒品而不思悔改，品行不端，意志力薄
    弱，其前經觀察、勒戒與判處罪刑確定後，竟仍無法斷絕施
    用毒品惡習，惟另考量施用毒品本屬自我戕害行為，對社會
    直接危害性非高，及被告犯罪後尚能坦承相關犯行，態度良
    好等一切情狀，且被告前次施用毒品迄今已逾2 年，難謂其
    其依賴已深無法自拔，對存有施用毒品習慣者，與其強加嚴
    刑制裁，不如積極介入輔導安排其生活規律，毋寧更可見其
    成效，本院認公訴人求處有期徒刑8 月尚屬過重，乃量處如
    主文所示之刑，併諭知較高之易科罰金折算標準，以資懲儆
    ，囑勿再犯。扣案被告用以施用毒品之吸食器1 個、玻璃球
    2 個，既經被告承認為其所有供犯本案憑用之物，爰依刑法
    第38條第1 項第2 款規定沒收之。
據上論斷，應依刑事訴訟法第273 條之1 第1 項、第299 條第1
項前段，毒品危害防制條例第10條第2 項，刑法第11條前段、第
47條第1 項、第41條第1 項前段、第38條第1 項第2 款，判決如
主文。
本案經檢察官黃睦涵到庭執行職務。
中    華    民    國   100    年    11    月    22    日
                  刑事第六庭  法  官  盧軍傑
上列正本證明與原本無異。
如不服本判決，應於判決送達後10日內敘明上訴理由，向本院提
出上訴狀 (應附繕本) ，上訴於臺灣高等法院。其未敘述上訴理
由者，應於上訴期間屆滿後20日內向本院補提理由書「切勿逕送
上級法院」。
                              書記官  周玉茹
中    華    民    國   100    年    11    月    22    日
附錄本案論罪科刑法條全文：
毒品危害防制條例第10條
施用第一級毒品者，處6 月以上5 年以下有期徒刑。
施用第二級毒品者，處3 年以下有期徒刑。